【裁判字號】    95,簡上,47
【裁判日期】    951130
【裁判案由】    家暴傷害
【裁判全文】
臺灣宜蘭地方法院刑事判決              95年度簡上字第47號
    上  訴  人
    即  被  告  戊○○
上列上訴人即被告因家暴傷害案件，不服本院九十四年度宜簡字
第一九八號，中華民國九十四年十二月三十日第一審判決（聲請
簡易判決處刑案號：臺灣宜蘭地方法院檢察署九十四年度偵字第
一０六七號）提起上訴，本院判決如下：
   主  文
上訴駁回。
    事  實
一、戊○○為丙○○之胞姐，乙○○則為丙○○之配偶，是戊○○與乙○○間，乃屬姑嫂關係而為家庭暴力防治法第三條第
    四款之家庭成員關係。詎戊○○搭乘火車於民國九十四年一
    月二十二日二十時五十七分抵達宜蘭後，經丁○○駕車搭載
    前往宜蘭縣宜蘭市○○路三十五之四號商討黃建豐財產處理
    事宜。嗣於同日二十一時三十分許（原審誤繕為二十時許）
    ，丁○○（涉犯傷害部分，業經本院宜蘭簡易庭以九十四年
    度宜簡字第一九八號判處拘役二十日確定）與乙○○在宜蘭
    縣宜蘭市○○路三五之四號屋外騎樓因處理黃建豐財產事宜
    發生口角爭執並進而互扯頭髮，戊○○竟於見狀後，與丁○○基於共同傷害之犯意聯絡及行為分擔，趨前出手拉扯乙○○頭髮並以手勒住乙○○頸部，向乙○○揚言：要打就跟我
    打等語，造成乙○○受有右側臉頰紅腫之傷害。
二、案經宜蘭縣警察局宜蘭分局報告臺灣宜蘭地方法院檢察署偵
    查後聲請簡易判決處刑。
    理  由
一、訊據被告戊○○固坦承確於九十四年一月二十二日二十一時
    三十分許，在宜蘭縣宜蘭市○○路三五之四號外與丁○○及
    乙○○商討黃建豐之財產事宜時，見乙○○動手毆打丁○○
    右臉頰，丁○○亦出手拉扯乙○○頭髮，乙○○則再反擊拉
    扯丁○○頭髮等情不諱，惟矢口否認其與丁○○共同傷害告
    訴人乙○○，並辯稱：其係在丁○○與乙○○互拉頭髮時，
    上前勸架並拉開丁○○，黃建豐則將乙○○拉開，其並未參
    與毆打乙○○等語。然查：
  (一)前開事實，業據證人丁○○到庭結證：事發當時其與乙○○
    在宜蘭縣宜蘭市○○路三十五之四號屋外騎樓起衝突，其出
    手與乙○○互扯頭髮後，戊○○即趨前拉住乙○○頭髮並勒
    住乙○○頸部後，出言：要打來打等語綦詳，核與證人即戊○○之子甲○○到庭證稱：九十四年一月二十二日晚間其母
    （即丁○○）與舅媽（即告訴人乙○○）打架，阿姨（即被
    告戊○○）便上前與該二人拉頭髮，地點在照片（即本院卷
    第二十八頁）左邊之舅舅家外（即宜蘭縣宜蘭市○○路三十
    五之四號屋外）；當時阿姨戊○○勒住舅媽乙○○頸部並說
    ：要打我跟你打等語契合一致，且證人黃建豐亦於偵查中到
    庭結證：事發當時戊○○、丁○○及乙○○三人拉扯在一起
    等語翔實（參見偵查卷第二十八頁筆錄），是衡諸證人丁○○為被告戊○○之小姑，證人甲○○乃被告戊○○之姪，證
    人黃建豐則為被告戊○○之胞弟，皆與被告戊○○具有深厚
    親誼之人，況證人丁○○更於本案中，乃與被告戊○○共同
    出手拉扯告訴人乙○○而遭本院判決確定之人，足見上開證
    人所為前述不利被告之證詞，應非虛構情節而誣指被告入罪
    之語。此外，告訴人乙○○自警詢至偵審中，亦均指證其於
    前揭時、地遭被告戊○○與丁○○共同拉扯頭髮，並遭被告
    戊○○以手勒住頸部而受有右側臉頰紅腫之傷害等語明確，
    且有行政院衛生署宜蘭醫院出具之驗傷診斷書一份存卷可稽
    ，即徵被告戊○○空言否認出手拉扯告訴人乙○○之辯解，
    實非有據，尚無可採。
  (二)另告訴人乙○○自警詢至偵審中，雖亦指訴其在宜蘭縣宜蘭
    市○○路三十五之四號屋內，亦遭被告戊○○毆打等語明確
    ，且核與證人丙○○於警詢及偵審中證述情節大致吻合，然
    此部分僅有告訴人乙○○及證人丙○○之指證，而無其他積
    極證據可供參酌。是衡之告訴人之指述，本屬指稱被告犯罪
    而在證據證明力較常人為弱之本質，另證人丙○○乃告訴人
    乙○○之夫，證言之證明力亦有較為偏頗之嫌，是難單憑告
    訴人乙○○之指訴，佐以證人丙○○之證詞，即認被告戊○○亦在宜蘭縣宜蘭市○○路三十五之四號屋內，仍有出手拉
    扯抑或毆打告訴人乙○○之行為。
  (三)被告戊○○雖於本院審理時，提出證人丁○○及甲○○先前
    陳述之錄音內容欲藉以彈劾證人丁○○及甲○○之證詞，然
    證人丁○○及甲○○當庭皆證稱：先前其等所為之錄音內容
    ，部分乃經戊○○之同居人鄭順仁指示後所言，且戊○○亦
    在開庭前，教導丁○○應如何陳述等語綦詳，而否認其等於
    錄音時所言之真實性。況被告戊○○當庭亦無法播放其所謂
    之錄音內容可供本院參酌，縱其於事後補呈其所謂之錄音內
    容轉拷之光碟，惟公訴人業於本院審理時，當庭否認被告戊○○所稱錄音內容之證據能力，是被告戊○○於本院言詞辯
    論終結後補呈之錄音光碟，依刑事訴訟法第一百五十九條第
    一項之規定，乃屬證人丁○○及甲○○於審判外傳聞證據，
    無證據能力，本院依法無庸再予審究，附此敘明。
  (四)總上各情，被告戊○○於九十四年一月二十二日二十一時三
    十分許，在宜蘭縣宜蘭市○○路三十五之四號屋外騎樓與戊○○共同拉扯乙○○頭髮，且出手勒住乙○○頸部並揚言：
    要打就跟我打等語，而受有如事實欄所載傷勢等情，應堪認
    定。被告戊○○空言置辯否認犯行，實屬無據，尚無可採。
    本件事證已臻明確，被告犯行洵堪認定，應予依法論科。
二、按被告戊○○行為後，刑法及刑法施行法業於九十四年二月
    二日經總統以華總一義字第０九四０００一四九０一號令修
    正公布，並於九十五年七月一日施行（下稱修正後刑法），
    是參酌最高法院九十五年五月二十三日刑事庭第八次會議決
    議，修正後刑法第二條第一項之規定，係規範行為後法律變
    更所生新舊法律比較適用之準據法，於修正後刑法施行後，
    應適用修正後刑法第二條第一項之規定，為「從舊從輕」之
    比較。另於比較時應就罪刑有關之共犯、未遂犯、想像競合
    犯、牽連犯、連續犯、結合犯，以及累犯加重、自首減輕暨
    其他法定加減原因（如身分加減）與加減比例等一切情形，
    本於統一性及整體性原則，綜其全部罪刑之結果而為比較。
    從而，本案涉及法律變更之部分，經附表所示比較修正前後
    刑法之相關規定結果，因修正後刑法並未較有利於被告，爰
    依修正後刑法第二條第一項之規定，適用被告行為時之修正
    前刑法，合先敘明。
三、核被告戊○○之所為，係犯修正前刑法第二百七十七條第一
    項之傷害罪。又被告戊○○與告訴人乙○○乃姑嫂關係，屬
    家庭暴力防治法第三條第一款所稱之家庭成員，是其對家庭
    成員故意實施家庭暴力行為而成立上開刑法上之罪名，自屬
    家庭暴力防治法第二條第二項所稱之家庭暴力罪。又被告戊○○與丁○○就傷害告訴人乙○○間，因具有共同犯意聯絡
    及行為分擔，應依修正前刑法第二十八條之規定，論以共同
    正犯。原審認被告戊○○所犯罪證明確，適用修正前刑法第
    二百七十七條第一項、修正前刑法第二十八條、修正前刑法
    第四十一條第一項前段，罰金罰鍰提高標準條例第一條前段
    及修正前罰金罰鍰提高標準條例第二條，並審酌被告之犯罪
    情節、所生危害及犯罪後態度等一切情狀，量處拘役二十日
    ，並諭知易科罰金之折算標準，核其認事用法均無不合，量
    刑亦屬妥適，被告戊○○空持陳詞否認犯行提出上訴，核無
    理由，應予駁回。至原審雖未及於刑法修正後適用刑法第二
    條第一項比較修正前後刑法之相關規定及引用現行法規所定
    貨幣單位折算新臺幣條例第二條之規定，惟原審係依被告行
    為時，即修正前刑法之相關規定予以論罪科刑，適用法律於
    法尚無違誤，應無撤銷改判之必要，僅由本院就原審未及適
    用法律之部分予以補充，即為已足，附此敘明。
據上論斷，應依刑事訴訟法第三百六十八條，刑法第二條第一項
前段、修正前刑法第二十八條、修正前刑法第二百七十七條第一
項、修正前刑法第四十一條第一項前段，罰金罰鍰提高標準條例
第一條前段、修正前罰金罰鍰提高標準條例第二條，現行法規所
定貨幣單位折算新臺幣條例第二條，判決如主文。
本案經檢察官賴慶祥到庭執行職務
中    華    民    國    95    年    11    月    30    日
                  刑事第二庭審判長法  官  黃永勝
                                  法  官  林楨森
                                  法  官  陳嘉年
本件正本證明與原本無異。
本件不得上訴。
                                  書記官  林嘉萍
中    華    民    國    95    年    12    月     4    日
附錄本案論罪科刑法條全文
刑法第二百七十七條第一項
傷害人之身體或健康者，處三年以下有期徒刑、拘役或一千元以
下罰金。
附表
┌───┬───────┬────────┬──────┐
│比較  │修正前刑法    │修正後刑法      │依從舊從輕原│
│法條  │              │                │則之比較結果│
├───┼───────┼────────┼──────┤
│刑法第│依修正前罰金罰│依刑法施行法第一│修正後刑法，│
│二百七│鍰提高標準條例│條之一第二項及刑│並未較有利於│
│十七條│第一條前段及修│法第三十三條第五│被告        │
│第一項│正前刑法第三十│款，最高罰金刑已│            │
│      │三條第五款之規│實質提高為三十倍│            │
│      │定，一千元銀元│即新臺幣三萬元，│            │
│      │得提高至十倍，│最低罰金刑則為新│            │
│      │即罰金刑最高可│臺幣一千元      │            │
│      │處銀元一萬元即│                │            │
│      │新臺幣三萬元，│                │            │
│      │最低則為銀元一│                │            │
│      │元即新臺幣三元│                │            │
├───┼───────┼────────┼──────┤
│刑法第│依修正前罰金罰│如易科罰金，以新│同上        │
│四十一│鍰提高標準條例│臺幣一千元、二千│            │
│條第一│第二條規定，易│元或三千元折    │            │
│項前段│科罰金數額提高│算一日          │            │
│      │為一百倍，如易│                │            │
│      │科罰金，以銀元│                │            │
│      │三百元即新臺幣│                │            │
│      │九百元折算一日│                │            │
├───┼───────┼────────┼──────┤
│刑法第│二人以上共同實│二人以上共同實行│僅為文字之修│
│二十八│施犯罪之行為者│犯罪之行為者，皆│正，對被告並│
│條    │，皆為正犯    │為正犯          │無有利或不利│
│      │              │                │之情形      │
└───┴───────┴────────┴──────┘


司法院資訊處製作；財團法人民間司法改革基金會備份。
